臺灣臺南地方法院民事判決　　　　　　　 96年度重訴字第3號
原　　　告　己○○
　　　　　　戊○○
　　　　　　庚○○
被　　　告　乙○○
訴訟代理人　丙○○
被　　　告　祥暉交通有限公司
法定代理人　甲○○
被　　　告　丁○○○○○○
上列當事人間請求侵權行為損害賠償事件，經本院於民國96年4
月30日言詞辯論終結，判決如下：
    主      文
被告乙○○、祥暉交通有限公司應連帶給付原告各新臺幣伍拾萬
元，及均自民國九十五年四月十九日起至清償日止，按年息百分
之五計算之利息。
原告其餘之訴駁回。
訴訟費用由被告乙○○、祥暉交通有限公司連帶負擔新臺幣貳佰
伍拾元，餘新臺幣柒佰伍拾元由原告負擔。
本判決原告勝訴部分，於原告各以新臺幣壹拾陸萬柒仟元為被告
乙○○、祥暉交通有限公司供擔保後，得假執行。被告乙○○、
祥暉交通有限公司分別以新臺幣伍拾萬元為原告預供擔保，各得
免為假執行。
原告其餘假執行之聲請駁回。
    事實及理由
一、本件原告起訴主張：
  (一)被告乙○○係被告祥暉交通有限公司（以下簡稱「祥暉公司
    」）之砂石車司機，平日即以駕駛營業曳引車載運砂石等為
    其主要工作，乃從事駕駛業務之人。其於民國93年4月15日
    上午，駕駛載運砂石之車牌號碼796-GU號營業曳引車（下稱
    砂石車），沿國道3號高速公路外側車道，由北往南方向行
    駛，而於同日上午8點30分左右，途經同向3車道之該高速公
    路253公里300公尺處前時，理應注意汽車行駛時，駕駛人應
    注意車前狀況，並隨時採取必要之安全措施，且應注意行車
    速度，依標誌或標線之規定，因道路發生臨時障礙時，應減
    速慢行，作隨時停車之準備，又依當時天候雖屬雨天、但有
    日間自然光線、路面無缺陷，視距復屬良好等情以觀，客觀
    上亦無不能注意之情事，其竟疏未注意隨時採取必要之安全
    措施，且因未注意道路發生臨時障礙時，應減速慢行，作隨
    時停車之準備，即貿然前行。適有被告丁○○○○○○所駕
    駛之車牌號碼2J-9969號自用小客車，先前因閃避他車不當
    而失控打轉撞及路旁護欄，彈回後橫向停止於該處之外側車
    道，被告丁○○○○○○於該車停後即下車打電話，未開啟
    車輛左右閃光警告燈，亦未在車後適當距離擺放三角形的警
    告標誌，以讓後面來車注意防免，所為已有非是，亦有過失
    。被告乙○○見狀後，為閃避被告丁○○○○○○上開自小
    客車，被告乙○○駕車行至該小客車停止地點前，雖已發現
    該小客車因故停止於外側車道，然因有上開疏失，以致無法
    適時在前述小客車停止地點前及時煞停，其乃欲以變換至中
    線車道行駛之方式閃避該小客車，但因其採取變換車道措施
    時，其所駕駛之砂石車與該橫向停止之小客車間之安全距離
    已非足夠，且因車速非慢，以致其驟然往左轉動方向盤而欲
    變換至中線車道時，所駕駛之砂石車隨即打滑偏行而穿越中
    線車道並侵入內側車道，且因其在砂石車偏行之過程中，試
    圖轉向右側回到中線車道，導致該砂石車車身向左傾斜，而
    不慎與訴外人謝春進所駕駛，且正常於內側車道中行駛之車
    牌號碼5951-GA號自用小客車發生碰撞，被告乙○○所駕駛
    之砂石車亦因此翻覆而壓住訴外人謝春進所駕駛之小客車，
    隨後砂石車並起火燃燒而波及訴外人謝春進所駕駛之小客車
    ，造成訴外人謝春進與車內乘客李秀梅及訴外人謝春進之妻
    李秀蘭當場受有程度不等之燒燙傷（訴外人謝春進受有2至3
    度灼燙傷，以及臉部、頸部、左手及左下肢皮膚破損等傷害
    ；訴外人李秀梅則受有2至3度火燒傷，以及臉部、頸部、右
    上肢及右下肢燒傷及皮膚脫落等傷害），訴外人（被害人）
    李秀蘭更因逃生不及致受有嚴重之燒燙傷而當場傷重不治死
    亡。
  (二)經原告、訴外人謝春進、李秀梅對被告乙○○、丁○○○○○○提出刑事告訴後，臺灣臺南地方法院檢察署檢察官將被
    告乙○○以93年度偵字第7147、11058號提起公訴，被告丁○○○○○○則為不起訴處分，被告乙○○業經本院刑事庭
    94年度交訴字第98號判決被告乙○○從事業務之人，因業務
    上之過失致人於死，處有期徒刑貳年。被告乙○○雖提起上
    訴，業經臺灣高等法院臺南分院刑事庭96年度交上訴字第
    140號判決上訴駁回確定在案。至於臺灣臺南地方法院檢察
    署檢察官對被告丁○○○○○○所為不起訴處分，經原告己○○、庚○○聲請再議，臺灣高等法院臺南分院檢察署以94
    年度上聲議字第314號駁回，原告再聲請交付審判，經本院
    刑事庭94年度聲判字第17號駁回確定。惟原告認為有發現新
    事證現正向臺灣雲林地方法院檢察署檢察官提出告發，目前
    以95年度他字第1225號繫屬在案。
  (三)真正案發時間與被告丁○○○○○○偵訊筆錄不符。經查國
    道公路警察局第七警察隊函復93年4月15日路況資料，顯示
    第一起車禍發生之時間為AM8:14接獲警廣報告在南下253K（
    案發地點）有事故，此事即為被告丁○○○○○○撞護欄後
    之車禍時間。被告丁○○○○○○供稱略以：「（你車撞護
    欄多久後發生另一事故）一至二分鐘之間，我打了一通電話
    ，我撞後有下車發現後車廂蓋翻起，保險桿脫落，擋風玻璃
    破碎，之後我馬上上車打電話。」（見南投地檢署93年相字
    第190號卷第37頁94年4月15日偵訊筆錄），惟比較上開函查
    資料顯與其真正案發時間「93年4月15日AM8:14」不符，顯
    見係其脫責之詞，不足採信。
  (四)被告丁○○○○○○明顯為依法應作為而不作為：按「汽車
    在行駛途中，因機件故障或其他緊急情況無法繼續行駛時，
    應滑離車道，在路肩上停車待援。滑離車道時，應先顯示方
    向燈逐漸減速駛進路肩，車身或所載貨物突出部分，須全部
    離開車道。待援期間除顯示閃光警示燈外，並在故障車輛後
    方五０公尺至一００公尺處設置車輛故障標誌警示之。」高
    速公路交通管制規則定有明文。又汽車行駛時，駕駛人應注
    意車前狀況，並隨時採取必要之安全措施，道路交通安全規
    則第94條第3項亦有規定，被告丁○○○○○○明顯未依法
    施行該作為，竟疏未注意，終而肇致本件車禍，致被害人李
    秀蘭死亡。被告丁○○○○○○發生車禍的時間為上午8時1
    4分，而第二起車禍發生時間為上午8時30分，相距長達16分
    鐘之久，以被告丁○○○○○○在其車禍未受傷而能下車查
    看車損，且尚能打電話連絡家人之客觀情形而觀，渠應能在
    事發後「5分鐘內」在其車後擺置警告標誌並開啟閃光警告
    燈，惟被告丁○○○○○○並未為之（其在偵查時已坦承在
    案），並因而有第二起車禍之被告乙○○無法事先預見前有
    故障車擋於路中，並因其不當閃避被告丁○○○○○○之車
    致發生本件第二起車禍，是若被告丁○○○○○○在當時有
    依規定顯示閃光警告燈，並在故障車輛後方五０至一００公
    尺處設置車輛故障標誌警告，則後方之來車應可及時預見並
    為必要之處置，自可防免本件車禍之發生，可見被告丁○○○○○○上開過失與被害人李秀蘭車禍死亡間有相當因果關
    係存在。復依當時之天氣為雨天、路面潮濕無缺陷，則被告
    丁○○○○○○若稍加注意，即可避免後方之車禍事件之發
    生。因此被告丁○○○○○○當時在主客觀之情況下，係以
    侵占該後方被告乙○○駕駛砂石車的用路權，其有應注意能
    注意而不注意之過失責任，被告須負民刑事責任。
  (五)被告乙○○疏未注意車前狀況並減速慢行：依臺灣高等法院
    臺南分院刑事判決記載，被告乙○○辯稱：其當日所駕駛之
    砂石車係為閃避停止於外側車道內之小客車，始偏行進入內
    側車道，其當時雖已注意車前狀況，但因事發突然而無法煞
    停，以致不得不變換車道而侵入訴外人謝春進所駕駛小客車
    行駛之內側車道內，其應無過失云云。查被告乙○○所駕駛
    之砂石車應係在被告丁○○○○○○所駕駛之小客車停止在
    外側車道後，經過一段相當之時間，才自後方前行接近肇事
    地點，而非在被告丁○○○○○○所駕駛之小客車閃避失當
    而打轉時即隨後駛至。基此，假若被告乙○○於駕車行經本
    件肇事地點前，發現該橫停於其行駛車道正前方之小客車時
    ，立即採取必要之安全措施，並且減速慢行至一定之行車速
    度，並作隨時停車之準備，則其應可在該橫停小客車適當之
    距離前，即將其所駕駛之砂石車適時煞停，或在適當距離前
    順利變換車道至中線車道行駛，而避開該橫停於外側車道之
    小客車，在非低速行駛之情況下，企圖以變換車道之方式，
    來避開該橫停於外側車道之小客車，以致其在車速甚快之情
    形下，驟然往左轉動方向盤，導致車輛失控而越過中線車道
    直接侵入內側車道，並與訴外人謝春進所駕駛之小客車發生
    踫撞，被告乙○○之駕駛行為確有疏失。
  (六)被告乙○○及被告丁○○○○○○均應負相當之肇事責任：
    被告乙○○及被告丁○○○○○○分別應注意上開規定，依
    當時情形客觀上並無不能注意之情事，均應負相當之肇事責
    任。肇事者至今仍推諉其過失之責，和解過程中喊價式的賠
    償金額對於死者為侮辱，對被害者家屬是二度傷害。被告無
    誠意商談和解，調解過程中多次未到場，被告乙○○肇事後
    仍繼續為被告祥暉公司所僱傭，被告乙○○所說長期失業是
    不可採。
  (七)按「因故意或過失，不法侵害他人之權利者，負損害賠償責
    任」，「數人共同不法侵害他人之權利者，連帶負損害賠償
    責任；不能知其中孰為加害人者，亦同。」「受僱人因執行
    職務，不法侵害他人之權利者，由僱用人與行為人連帶負損
    害賠償責任。」「汽車、機車或其他非依軌道行駛之動力車
    輛，在使用中加損害於他人者，駕駛人應賠償因此所生之損
    害。」民法第184條第1項前段、第185條第1項、第188條第1
    項前段、第191條之2前段定有明文；又「不法侵害他人致死
    者，被害人之父、母、子女及配偶，雖非財產上之損害，亦
    得請求賠償相當之金額。」民法第194條亦定有明文。本件
    被害人李秀蘭係原告三人之母，因遭被告乙○○、被告丁○○○○○○肇事撞擊死亡，被告乙○○、被告丁○○○○○○對於原告應負連帶損害賠償責任。又被告乙○○為被告祥
    暉公司之受僱人，被告祥暉公司自應與被告乙○○對於原告
    負連帶損害賠償責任。
  (八)原告己○○學歷為大專畢業，從事服務業，每月收入約40,0
    00元，名下沒有不動產，沒有特殊的社會地位；原告戊○○
    學歷為大學畢業，目前沒有工作，沒有收入，名下沒有不動
    產，沒有特殊的社會地位；原告庚○○目前就讀二技學院，
    無工作，但有打工，每個月收入約七、八千元，名下沒有不
    動產，沒有特殊的社會地位。被害人李秀蘭因遭本件車禍而
    死亡，使原告頓失慈母，悲痛逾恆，其精神上之痛苦，委實
    難以言喻。是原告三人各請求賠償慰撫金新臺幣（下同）2,
    000,000元。爰依侵權行為之法律關係提起本件訴訟等情。
    並聲明：1.被告乙○○、被告丁○○○○○○應連帶賠償原
    告各2,000,000元，及均自起訴狀繕本送達之翌日起至清償
    日止，按年息百分之5計算之利息。上開被告乙○○應賠償
    部分，由被告祥暉公司連帶給付之。2.願供擔保，請准宣告
    假執行。
二、被告則以：
  (一)被告乙○○部分：
    1.被告乙○○原受僱於被告祥暉公司，在車禍發生前就經濟
      困窘。復於93年4月15日車禍發生後遭被告祥暉公司解僱
      ，被告於被解僱後四處謀職未果，致長期失業。嗣於近日
      因業務過失致死及業務過失致傷等罪被判處有期徒刑兩年
      確定，被告於96年4月19日起即入監服刑。日後待被告服
      刑期滿出獄，恐因有業務過失致死等前科而更不易謀職，
      更無資力賠償。
    2.案發當時天雨路滑，又視線不佳，被告乙○○遵守高速公
      路速限，並未超速，係因急需閃避被告丁○○○○○○所
      駕駛自小客車而緊急煞車，才導致本件車禍之發生。若案
      發前被告乙○○不緊急煞車，定會追撞被告丁○○○○○○建翔之自小客車而導致其傷亡，本件車禍之發生對被告
      乙○○而言純屬意外，被告乙○○於當時確實是處於義務
      衝突之情況，任何人處於當時的情況亦無法預防意外的發
      生。又該次車禍之發生，係因被告乙○○急需閃避被告丁○○○○○○所駕駛自小客車而緊急煞車所致，若被告丁○○○○○○所駕駛自小客車沒有突然停在事發現場，被
      告根本不需緊急煞車，本件車禍也不會發生，從而被告丁○○○○○○才應該負擔該次車禍之主要侵權損害賠償責
      任，被告乙○○也是受害者（被告乙○○於該次車禍係死
      裡逃生，逃生後也是車燬人傷）。被告乙○○於案發前採
      取緊急煞車措施，係為了避免追撞被告丁○○○○○○之
      自小客車（即避免舒建翔傷亡），若被告乙○○為了保護
      被告丁○○○○○○之生命安全，竟導致被告乙○○需承
      擔所有的民、刑事責任，實有欠公允，已生冤抑。被告乙○○乃勞工階層，不請法律，更不善表達，又無資力委請
      律師，而三年來被告乙○○又持續官司纏身，被告實已受
      盡冤屈及折磨。‘
    3.車禍發生時，起初被告乙○○並不知道訴外人謝春進的車
      子有被壓到，被告乙○○除了立刻向警察機關自首外，並
      盡速對外求援且協助救援，被告乙○○在車禍發生時，先
      被困在車內而無法脫逃，後來才從慌亂中死裡逃生，被告
      乙○○逃出車外，立即交代被告丁○○○○○○報警，並
      衝到訴外人謝春進的車子旁邊欲將訴外人謝春進及李秀梅
      拉出，然訴外人謝春進及李秀梅均拒絕被告乙○○的協助
      ，而訴外人謝春進及李秀梅又不對訴外人李秀蘭積極救援
      ，才導致訴外人李秀蘭當場被活活燒死，而訴外人謝春進
      及李秀梅也遭燒傷，本件「損害之發生及擴大」係因訴外
      人謝春進及李秀梅拒絕被告乙○○之救援，且又不對訴外
      人李秀蘭積極救援所致，訴外人謝春進及李秀梅二人所為
      已符合民法第217條第1項之規定，法院得依前揭規定「減
      輕或免除被告之賠償金額」。又原告所請求之慰撫金顯然
      過高，被告實無資力支付·
    4.嗣後對於被害人家屬，被告乙○○曾多次偕同龍平安產物
      保險股份有限公司臺南分公司之科長丙○○先生，並向原
      告及其家屬表示願意盡速提供最完善之保險給付，且被告
      乙○○亦將盡全力向親友借款以賠償原告及其他家屬，然
      多次之調解或和解均因原告及其他家屬所提出之請求，遠
      超過被告乙○○所能承擔之範圍而雙方無法達成和解。又
      被告乙○○學歷為國中畢業，職業為聯結車司機，每個月
      薪資35,000元，名下無不動產，沒有特殊的社會地位等語
      ，資為抗辯。並聲明：(1)原告之訴駁回。(2)如受不利之判
      決，願供擔保，請准宣告免為假執行。
  (二)被告祥暉公司部分：
    被告祥暉公司經濟能力不足，原告請求金額過高，無力負擔
    。被告祥暉公司平均每個月收入四、五萬元，公司有十一台
    車，名下沒有不動產等語，資為抗辯。並聲明：1.原告之訴
    駁回。2.如受不利之判決，願供擔保，請准宣告免為假執行
    。
  (三)被告丁○○○○○○部分：
    1.刑事部分業經認定被告丁○○○○○○對於訴外人李秀蘭
      不構成過失致死刑責，而為不起訴處分確定，被告丁○○○○○○對於原告自無庸負侵權行為損害賠償責任。
    2.本件車禍事故發生的時間是警察問被告丁○○○○○○的
      時候，被告丁○○○○○○說大約是8點30分，不能很確
      定真正的事故發生時間，且本件委託鑑定的報告將本件分
      為二件車禍，是因為被告乙○○所駕駛的砂石車應該採取
      適當的閃避措施，所以兩件車禍事故發生的間隔時間不能
      用來認定被告丁○○○○○○是否有過失，且發生事故的
      時間都只是大約而已。
    3.車禍事故發生後，國道警察有開立一張罰單給被告丁○○○○○○，違規的理由是沒有擺放三角的警告標誌。該罰
      單並非被告丁○○○○○○本人收到，但確實是有這張罰
      單，被告丁○○○○○○已經繳納罰款，對於車禍之後沒
      有擺放三角形的警告標誌不爭執。
    4.本院勘驗車禍事故之VCD光碟片，螢幕所顯示被告丁○○○○○○的車輛已經在拖吊車上，且VCD光碟片不是車禍
      發生當時的情形，是車禍以後警察來現場處理的情形，所
      以沒有辦法證明被告丁○○○○○○的車子撞擊護欄到被
      告乙○○的車子撞到訴外人謝春進的車子之間，被告丁○○○○○○車輛的故障警告燈是否有開啟。被告丁○○○○○○的車子撞擊到護欄以後，確實有開啟故障警告燈，
      警察來的時候，被告丁○○○○○○就把鑰匙拿起來，所
      以所駕駛的車子就熄火，警告燈也關閉，警察也有管制後
      方的來車。
    5.在雲林地檢署開庭的時候，被告丁○○○○○○一開始就
      陳述有開啟故障警告燈，檢察官提示車禍現場照片給被告
      丁○○○○○○看，說照片顯示沒有開啟故障警告燈，就
      問被告丁○○○○○○說照片上面沒有開啟警告燈，有何
      意見，被告丁○○○○○○就說照片上是沒有開啟故障警
      告燈沒有意見，並無承認當時沒有開啟故障警告燈之意。
      被告丁○○○○○○學歷為大專肄業，目前在家中旅館幫
      忙，每個月收入約三萬元，名下有一筆土地等語，資為抗
      辯。並聲明：(1)原告之訴駁回。(2)如受不利之判決，願供
      擔保，請准宣告免為假執行
三、兩造不爭執之事實：
  (一)被告乙○○係被告祥暉公司之砂石車司機，平日即以駕駛營
    業曳引車載運砂石等為其主要工作，乃從事駕駛業務之人。
    其於93年4月15日上午，駕駛載運砂石之車牌號碼796-GU號
    營業曳引車（砂石車），沿國道3號高速公路外側車道，由
    北往南方向行駛，而於同日上午8點30分左右，途經同向3車
    道之該高速公路253公里300公尺處前時，理應注意汽車行駛
    時，駕駛人應注意車前狀況，並隨時採取必要之安全措施，
    且應注意行車速度，依標誌或標線之規定，因道路發生臨時
    障礙時，應減速慢行，作隨時停車之準備，又依當時天候雖
    屬雨天、但有日間自然光線、路面無缺陷，視距復屬良好等
    情以觀，客觀上亦無不能注意之情事，其竟疏未注意隨時採
    取必要之安全措施，且因未注意道路發生臨時障礙時，應減
    速慢行，作隨時停車之準備，即貿然前行。適有被告丁○○○○○○所駕駛之車牌號碼2J-9969號自用小客車，先前因
    閃避他車不當而失控打轉撞及路旁護欄，彈回後橫向停止於
    該處之外側車道（被告丁○○○○○○另經檢察官為不起訴
    處分）。被告乙○○駕車行至該小客車停止地點前，雖已發
    現該小客車因故停止於外側車道，然因有上開疏失，以致無
    法適時在前述小客車停止地點前及時煞停，其乃欲以變換至
    中線車道行駛之方式閃避該小客車，但因其採取變換車道措
    施時，其所駕駛之砂石車與該橫向停止之小客車間之安全距
    離已非足夠，且因車速非慢，以致其驟然往左轉動方向盤而
    欲變換至中線車道時，所駕駛之砂石車隨即打滑偏行而穿越
    中線車道並侵入內側車道，且因其在砂石車偏行之過程中，
    試圖轉向右側回到中線車道，導致該砂石車車身向左傾斜，
    而不慎與訴外人謝春進所駕駛，且正常於內側車道中行駛之
    車牌號碼5951-GA號自用小客車發生碰撞，被告乙○○所駕
    駛之砂石車亦因此翻覆而壓住訴外人謝春進所駕駛之小客車
    ，隨後砂石車並起火燃燒而波及訴外人謝春進所駕駛之小客
    車，造成訴外人謝春進與車內乘客訴外人李秀梅及謝春進之
    妻訴外人李秀蘭當場受有程度不等之燒燙傷（訴外人謝春進
    受有2至3度灼燙傷，以及臉部、頸部、左手及左下肢皮膚破
    損等傷害；訴外人李秀梅則受有2至3度火燒傷，以及臉部、
    頸部、右上肢及右下肢燒傷及皮膚脫落等傷害害），訴外人
    李秀蘭更因逃生不及致受有嚴重之燒燙傷而當場傷重不治死
    亡。被告乙○○則於肇事後，犯罪未被有偵查權之公務員或
    機關發覺前，即託人向內政部警政署國道公路警察局警員報
    案而自首，並於警員到場處理時坦承係肇事砂石車之駕駛人
    進而接受裁判。
  (二)經原告、訴外人謝春進、李秀梅對被告乙○○、丁○○○○○○提出告訴後，臺灣臺南地方法院檢察署檢察官將被告乙○○以93年度偵字第7147、11058號提起公訴，被告丁○○○○○○則為不起訴處分，被告乙○○業經本院刑事庭94年
    度交訴字第98號判決被告乙○○從事業務之人，因業務上之
    過失致人於死，處有期徒刑貳年。被告乙○○雖提起上訴，
    業經臺灣高等法院臺南分院刑事庭96年度交上訴字第140號
    判決上訴駁回確定在案。
  (三)臺灣臺南地方法院檢察署檢察官對被告丁○○○○○○所為
    不起訴處分，經原告己○○、庚○○聲請再議，臺灣高等法
    院臺南分院檢察署以94年度上聲議字第314號駁回，原告再
    聲請交付審判，經本院刑事庭94年度聲判字第17號駁回確定
    。惟原告認為有發現新事證，現正向臺灣雲林地方法院檢察
    署檢察官提出告發，目前以該署95年度他字第1225號繫屬在
    案。
  (四)本件車禍事故被告丁○○○○○○所駕駛之車牌號碼2J-996
    9號自用小客車，因閃避他車不當而失控打轉撞及路旁護欄
    ，彈回後橫向停止於該處之外側車道，其事故發生的時間為
    93年4月15日上午8時14分左右。
  (五)被告丁○○○○○○駕駛上開自用小客車，因閃避他車不當
    而失控打轉撞及路旁護欄，彈回後橫向停止於該處之外側車
    道，被告丁○○○○○○未依規定在事故後方100公尺處豎
    立警告標誌，且經內政部警政署國道公路警察局開立違規罰
    單一紙。
  (六)被告乙○○、祥暉公司對於原告應負侵權行為之連帶損害賠
    償責任不爭執。
四、得心證之理由：
    本件經依民事訴訟法第268條之1第2項規定，使兩造當事人
    整理並協議簡化爭點，兩造均同意依照所整理之爭執與不爭
    執事項，做為本件辯論及判決之基礎。本件兩造之爭執事項
    為：(一)被告乙○○、祥暉交通有限公司對於原告應連帶賠償
    之金額為多少？(二)被告丁○○○○○○對於被害人李秀蘭之
    死亡，應否與被告乙○○共負過失侵權行為之連帶損害賠償
    責任？及應賠償金額為多少？茲將本院得心證之理由，分述
    如下：
  (一)被告乙○○、祥暉公司應連帶給付原告各500,000元：
    1.被告乙○○、祥暉公司對於原告應負侵權行為連帶損害賠
      償責任：
      (1)按因故意或過失，不法侵害他人之權利者，負損害賠償
        責任，民法第184條第1項前段定有明文。次按汽車、機
        車或其他非依軌道行駛之動力車輛，在使用中加損害於
        他人者，駕駛人應賠償因此所生之損害。但於防止損害
        之發生，已盡相當之注意者，不在此限，民法第191條
        之2亦定有明文。又按受僱人因執行職務，不法侵害他
        人之權利者，由僱用人與行為人連帶負損害賠償責任。
        民法第188條第1項前段定有明文。
      (2)被告於96年4月19日提出民事答辯書狀，辯稱：案發當
        時天雨路滑、視線不佳，被告乙○○係因急需閃避被告
        丁○○○○○○所駕駛自小客車而緊急煞車，始發生車
        禍，若不緊急煞車，定會追撞被告丁○○○○○○建翔
        之自小客車而導致其傷亡，被告乙○○於當時確實是處
        於義務衝突之情況，任何人處於當時的情況亦無法預防
        意外的發生。若被告丁○○○○○○所駕駛自小客車沒
        有突然停在事發現場，本件車禍也不會發生，被告丁○○○○○○才應該負擔該次車禍之主要侵權損害賠償責
        任云云，惟為原告所否認。經查：
        依內政部警政署國道公路警察局第七警察隊所提供93
          年4月15日路況插播資料紀錄簿記載，上午8時14分接
          獲「警廣」通報「南下253K有事故」，上午8時15分
          通知775前往處理，上午8時35分接獲775通報「到達
          253.4K事故現場下車查看」，上午8時36分接獲775通
          報「下大雨，大型砂石車火燒車，佔用車道只路肩可
          通行」，有該警察隊96年3月13日公警七交字第09607
          02102號函及所附紀錄簿可稽。該紀錄簿所載當日上
          午8時14分接獲「警廣」通報「南下253K有事故」，
          通報者並未敘明發生於南下253公里之事故究為被告
          丁○○○○○○駕駛其自用小客車，因閃避他車不當
          而失控打轉撞及路旁護欄，彈回後橫向停止於該處之
          外側車道之事故時間？或係被告乙○○駕駛砂石車與
          訴外人謝春進駕駛自用小客車發生故時之時間？僅能
          認定至少於當日上午8時14分時被告丁○○○○○○
          所駕駛自用小客車，已失控打轉撞及路旁護欄，彈回
          後橫向停止於該處之外側車道。再者，依上開紀錄簿
          記載，在當日上午8時36分時已經發生被告乙○○與
          訴外人謝春進間之火燒車之車禍事故。惟上開紀錄簿
          尚無法證明被告乙○○與訴外人謝春進間駕車發生車
          禍事故的正確時間，及上開車禍事故與被告舒楚昀即
          舒建翔失控打轉撞及路旁護欄，彈回後橫向停止於該
          處之外側車道之相距時間。原告主張被告舒楚昀即舒
          建翔駕車發生事故的時間為當日上午8時14分，而被
          告乙○○與訴外人謝春進駕車發生事故的時間為當日
          上午8時30分，二起車禍事故發生時間相距為16分鐘
          云云，尚難遽信。
        依另案本院刑事庭94年度交訴字第98號刑事案件（以
          下簡稱「另案刑事案件一審」）第142頁至144頁，被
          告丁○○○○○○經交互詰問而證稱：「我本來行駛
          在中線車道，因為有一台車子變換車道，我為了要閃
          避它，所以緊急剎車，我就變換至外側車道，車子就
          打滑打轉，撞到外側護欄，就彈至外側車道。」「（
          辯護人問：自你車子停止在外側車道到本件車禍發生
          時間為何？）不到一分鐘，約三十秒至一分鐘。」「
          （辯護人問：該段時間有作何動作？）我第一時間想
          要將車子駛離，但我發現我輪胎破掉無法動，所以我
          就打電話要報警，在報警的當時即發生車禍。」「（
          辯護人問：當時有無將車子警示燈打開？）有。」「
          （辯護人問：當時你人是否站在車外？）我打電話時
          我人在車內，但我有將頭探出去看輪胎的情形。」「
          （辯護人問：共打幾通電話？）二通，一通沒有接通
          。」。另經刑事庭一審審判長訊問時亦明確證述：「
          （審判長問：你車子停止瞬間，有無往後看外側車道
          有無來車？）我有往回看，但在我視線所及之處沒有
          看到車子。」；「（審判長問：何時聽到車子撞擊聲
          ？）我第一通電話是打回家，但沒有接聽，我是在打
          第二通還未接通時即聽到『吱』的聲音。」「（審判
          長問：自你車子停止至聽到『吱』的聲音，時間為何
          ？）約三十秒，但若自我衝撞護欄至聽到『吱』的聲
          音時，時間約有二分鐘左右。」等語，可知被告舒楚
          昀即舒建翔駕駛小客車不慎撞及路旁護欄而停止於肇
          事地點之外側車道時，直到被告乙○○駕駛砂石車由
          外側車道行駛接近並發現該橫停小客車時，業已經過
          數十秒之時間。從而，被告乙○○所駕駛之砂石車應
          係在被告丁○○○○○○所駕駛之小客車停止在外側
          車道後，經過一段相當之時間，才自後方前行接近肇
          事地點，而非在被告丁○○○○○○所駕駛之小客車
          閃避失當而打轉時即隨後駛至。
        訴外人謝春進於另案刑事案庭一審時，到庭具結後經
          交互詰問而證述：「（辯護人問：發生事故當時，你
          的車子與被告乙○○車子是否有平行？）要發生事故
          之前我的車子是在被告（乙○○）車子十五公尺至二
          十公尺左右。」「（檢察官問：車禍發生之前，發現
          到被告乙○○車子？）車禍前我是在內側車道行駛，
          我是在被告（乙○○）車子後面，被告（乙○○）車
          子在外側車道行駛，我是慢慢接近，我很早之前就知
          道被告（乙○○）車子在外側車道行駛。」「（檢察
          官問：何時發現舒建翔車子橫停在外側車道？）是在
          車禍發生之前，約一００米之前。」「（檢察官問；
          發生舒建翔車子時，被告車子位置為何？）我發現被
          告（乙○○）車子時，被告（乙○○）車子我右前方
          十五米至二十米。」「（檢察官問：當時車速為何？
          ）九十至一００。」等情（見刑事卷一審卷第139頁
          至140頁），足見被告乙○○駕駛砂石車行經本件肇
          事地點前，被告丁○○○○○○所駕駛之小客車確已
          橫停於外側車道內一段相當之時間，而訴外人謝春進
          在於當時情況下，亦可在被告丁○○○○○○所駕駛
          小客車停止位置前約100公尺左右，即發現該小客車
          ，故被告乙○○亦應可在相當之距離前，即已發現橫
          停於其行駛車道內前方之被告丁○○○○○○小客車
          。此參以被告乙○○所駕駛砂石車之駕駛座位非低，
          而被告丁○○○○○○所駕駛而因故橫停之小客車，
          復屬白色車身之車輛（參見刑事卷相驗卷事故現場與
          肇事車輛採證照片第1、2張）等情，亦可推知被告林
          永欽應可在駕車行至肇事地點之相當距離前，即可發
          現該橫停其所行駛車道正前方之被告丁○○○○○○
          駕駛之小客車。
      　被告乙○○於另案刑事卷警詢時供稱：其發現2J-996
          9號小客車（即被告丁○○○○○○駕駛之小客車）
          時，距離約70至80公尺；後來其發現該小客車停於外
          側車道10至20公尺時，我就踩煞車，並往左變換車道
          等語（參見刑事卷相驗卷93年4月15日警詢筆錄），
          另於偵查中亦供稱：其先見到被告丁○○○○○○所
          駕駛之小客車，此時只距7、80公尺，其有踩腳煞車
          ，後來方向盤向左轉，不知為何會翻覆，當時車速85
          等情（參見刑事卷相驗卷93年4月15日偵訊筆錄），
          顯見被告乙○○駕駛砂石車行至肇事地點之相當距離
          前，即已發現被告丁○○○○○○所駕駛而橫停於其
          行駛車道前方之小客車，且其發現該橫停之小客車時
          ，該小客車亦已靜止不動而停在肇事地點之外側車道
          。
        基於上開事證，假若被告乙○○於駕車行經本件肇事
          地點前，發現該橫停於其行駛車道正前方之小客車時
          ，立即採取必要之安全措施，並且減速慢行至一定之
          行車速度，並作隨時停車之準備，則其應可在該橫停
          小客車適當之距離前，即將其所駕駛之砂石車適時煞
          停，或在適當距離前順利變換車道至中線車道行駛，
          而避開該橫停於外側車道之小客車，並且在中線車道
          內正常順利行駛通過肇事地點，然被告乙○○竟仍以
          時速85公里之速度，繼續行駛至該橫停小客車前之很
          短距離內，始發現業已煞停不及，而非低速行駛之情
          況下，企圖以變換車道之方式，來避開該橫停於外側
          車道之小客車，以致其在車速甚快之情形下，驟然往
          左轉動方向盤，導致車輛失控而越過中線車道直接侵
          入內側車道，並與訴外人謝春進所駕駛之小客車發生
          碰撞，足見被告乙○○未採取適當之閃避停止措施，
          冒然變換車道而失控侵入訴外人謝春進所行駛之內側
          車道，係造成乘坐訴外人謝春進車輛的被害人李秀蘭
          死亡的獨立過失行為。被告乙○○辯稱伊係因閃避被
          告丁○○○○○○所駕駛自小客車而緊急煞車，始發
          生車禍，若不緊急煞車，定會追撞被告舒楚昀即舒建
          翔建翔之自小客車而導致其傷亡，被告乙○○於當時
          確實是處於義務衝突之情況云云，顯與事故發生當時
          情形不符，自屬不實。蓋被告乙○○若選擇緊急煞車
          停止而非冒然變換車道，當不致侵入訴外人謝春進車
          道而發生本件火燒車之車禍事故。
　    (3)再者，本件交通事故經本院刑事庭送臺灣省嘉雲區行車
        事故鑑定委員會及臺灣省車輛行車事故覆議鑑定委員會
        鑑定結果，亦均認被告乙○○未減速慢行等駕駛行為，
        應係本件車禍之唯一肇事原因，有上開臺灣省嘉雲區行
        車事故鑑定委員會93年10月4日嘉鑑字第093581129C 號
        函附之鑑定意見書（鑑定意見二；詳見刑事卷偵查卷第
        19至22頁），以及臺灣省車輛行車事故覆議鑑定委員會
        93年12月28日府覆議字第9311209號函（詳見刑事卷偵
        查卷第89頁）各1份可考。經本院刑事庭再將本件交通
        事故送請國立交通大學鑑定，鑑定結果認為：「肇事重
        建：聯結車發現小客車A（被告丁○○○○○○駕駛自
        小客車）失控而驟然向左轉動方向盤，以避免危險；而
        於往內車道靠行過程中，曾經再迅速往右轉動方向盤修
        正行進方向，但因天雨路滑與離心力作用，整車往內側
        （左）滑動並翻轉以至最終位置，與前述跡證完全吻合
        。綜合研判：舒建翔雨天駕駛自小客車，失控撞擊外
        側護欄，為肇事原因。乙○○雨天駕駛半聯結車，變
        換車道時失控翻覆、撞擊謝春進駕駛之自小客車，為肇
        事原因。」有國立交通大學行車事故鑑定意見書附於另
        案刑事卷一審卷第52頁可稽，而實際進行鑑定之該大學
        教授吳宗修，亦於刑事庭一審審理時到庭具結證稱：「
        （辯護人問：請你詳述如何認定並說明被告乙○○可採
        取之適當措施？）我們鑑定高速公路車禍，我們是先鑑
        定一次或多次車禍所造成，若是一次車禍的話是何人造
        成的，本件的重點在於被告（乙○○）有多久時間可反
        應，本件依我們的判斷，本件中間有點時間差，車禍當
        事人對時間觀念並不正確，所以當事人對於時間的陳述
        並不準確，且高速公路對於動靜態的距離也不準確，若
        於六、七秒時間差即可將車禍分成二段，因為一般反應
        時間差是二、三秒，本件我們鑑定判斷結果是將車禍切
        割成二段，再回頭看被告（乙○○）的動作與謝先生（
        謝春進）的關係為何，第二段我們是先鑑定路權歸屬何
        人問題，本件車禍謝先生是在自己車道行駛，而被告（
        乙○○）是自其他車道行駛過來，因此謝先生並不知道
        被告（乙○○）因何偏駛，而謝先生也無法作任何動作
        ，所以第二段可確定謝先生沒有肇事原因；第一段部分
        後車有無時間及空間作出適當反應，舒建翔（即舒楚昀
        ）最先是在外側車道，並沒有堵住全部車道，且自之前
        的調查，中間是有些時間差（因為舒建翔可打開車門往
        回看及打電話），依我們的鑑定專業經驗，只要有時間
        打電話大概就是第二段車禍的發生，另本件車禍當時是
        下雨天，而依交通規則車子於下雨天應減速慢行，不能
        依一般時速行駛，否則無法即時反應及剎車，自車輛的
        翻覆的情形及剎車痕可判斷，被告（乙○○）自外側車
        道偏駛至內側車道過程中有轉動方向盤的情形，所以發
        生離心力而造成車子的翻覆，自跡證可看到被告（乙○○）有作此動作；因此，被告（乙○○）所作的任何閃
        避動作是不能去影響別人，這也是交通法規為何要慢行
        及保持適當距離的原因。我們認定被告（乙○○）是在
        變換車道失控翻覆，但該情形也可能是前方有其他的障
        礙物所致，我們認為在第二段過程中，被告可採取任何
        閃避措施，但不可影響其他車道的行駛，我們認為被告
        （乙○○）是因為變換車道不當導致與他車發生撞擊。
        」「（審判長問：舒建翔是否也有過失？）若舒建翔的
        車子的左前方有任何擦撞的跡證，即可驗證舒建翔所述
        有其他的車子，但因為我們沒有這些資料，且這也不是
        爭論重點，所以我們僅就撞擊護欄部分作鑑定，我們認
        為舒建翔的車子是因為失控而撞擊到護欄。」「（審判
        長問：謝春進的損失，舒建翔是否需負責？）依我們的
        交通鑑定判斷，舒建翔是另外一個問題，謝春進車子受
        有損害，我們認為與被告（乙○○）有關，我們的意見
        並不是認為舒建翔與被告（乙○○）同為本件肇事原因
        。」「（審判長問：舒建翔是否需負責任？）自證人舒
        建翔方才證述中可確定他們應該有看到，至於舒建翔是
        否需負責任，我不作此判斷。」等語（見另案刑事卷一
        審卷第147頁至149頁）。經由本件車禍發生後之各項現
        場跡證，以及肇事當事人之相關陳述內容，姑不論被告
        丁○○○○○○於其駕駛車輛失控橫停於外側車道後有
        無開啟閃光警告燈或擺放三角形故障警告標誌，被告乙○○在70至80公尺之前即可目視看到被告丁○○○○○○所駕車輛橫停於外側車道，本件車禍之發生，與被告
        丁○○○○○○駕駛小客車失控橫停於外側車道之駕駛
        行為已然無涉，且在本件車禍發生前，被告丁○○○○○○所駕駛之小客車應已橫停於外側車道一段時間後，
        被告乙○○所駕駛砂石車始自後方接近該橫停之小客車
        ，而被告乙○○於發現其行駛車道有一輛小客車橫停其
        中而形成道路障礙時，如能確實減速慢行並作隨時停車
        之準備，或是立即採取必要之安全措施，則其應當仍可
        順利避免造成驟然變換車道而導致其所駕駛之砂石車偏
        行撞及告訴人謝春進所駕駛之小客車並翻覆之結果。
      (4)按行車速度，依標誌或標線之規定，因道路發生臨時障
        礙時，應減速慢行，作隨時停車之準備；又汽車行駛時
        ，駕駛人應注意車前狀況，並隨時採取必要之安全措施
        ，道路交通安全規則第93條第1項第2款及第94條第3項
        分別定有明文。被告乙○○於前述時、地，駕駛砂石車
        行駛於高速公路，理應注意前開道路交通安全規則等規
        定，而案發當時天候雖屬雨天，但有日間自然光線，且
        路面無缺陷、視距復屬良好等情，有刑事卷一審卷所附
        道路交通事故調查報告表(一)載明可考，據此判斷，客觀
        上亦無不能注意之情事，被告乙○○竟疏未注意因道路
        發生臨時障礙時，應減速慢行，作隨時停車之準備，且
        未注意隨時採取必要之安全措施，而在看見其所行駛車
        道前方有橫停之小客車，仍未減速至適當之行車速度而
        貿然繼續前行，以致發現在該橫停之小客車前已煞停不
        及，而欲以變換至中線車道之方式閃避該小客車時，在
        行車速度非低之情況下，驟然向左轉動方向盤而導致車
        輛失控越過中線車道直接侵入內側車道，而不慎與訴外
        人謝春進所駕駛之小客車發生碰撞，並造成訴外人李秀
        蘭當場傷重不治死亡之結果，顯見被告乙○○之上述駕
        車肇事行為，具有過失甚明。且其過失行為與訴外人李
        秀蘭之死亡間有相當因果關係，原告均為訴外人李秀蘭
        之子女，此為兩造所不爭，被告乙○○對於原告自應負
        過失侵權行為損害賠償責任。又被告乙○○在車禍發生
        當時係受僱於被告祥暉公司，此為兩造所不爭執，次查
        ，被告乙○○在刑事卷相驗卷93年4月15日警詢時供稱
        ：「我從南投信義出發，欲往台南載運砂前往混凝土公
        司，當時時速約85公里左右，載運砂總重38噸多。」等
        語，足認被告乙○○車禍肇事當時在執行職務中，則依
        上開民法第188條第1項前段規定，原告請求被告乙○○
        、祥暉公司應負連帶損害賠償責任，自屬有據。
    2.被告乙○○、祥暉公司應連帶給付原告各500,000元：
      (1)按不法侵害他人致死者，被害人之父、母、子、女及配
        偶，雖非財產上之損害，亦得請求賠償相當之金額，民
        法第194條定有明文。
      (2)原告均為被害人李秀蘭之子女，其因母親李秀蘭之驟逝
        ，精神上自感痛苦，原告請求被告乙○○、祥暉公司連
        帶賠償非財產上之損害，自屬有據。查原告己○○學歷
        為大專畢業，從事服務業，每月收入約40,000元，名下
        沒有不動產，沒有特殊的社會地位；原告戊○○學歷為
        大學畢業，目前沒有工作，沒有收入，名下沒有不動產
        ，沒有特殊的社會地位；原告庚○○目前就讀二技學院
        ，無工作，但有打工，每個月收入約七、八千元，名下
        沒有不動產，沒有特殊的社會地位；被告乙○○學歷為
        國中畢業，職業為聯結車司機，每個月薪資35,000元，
        名下無不動產，沒有特殊的社會地位等語；被告祥暉公
        司平均每個月收入四、五萬元，公司有十一台車，名下
        沒有不動產等語；業經兩造陳明在卷，且有本院依職權
        所調閱兩造財產所得調件明細表附卷可考，爰斟酌兩造
        年齡、身分、地位、原告所受痛若程度及其他一切情狀
        ，認原告三人各請求賠償精神慰撫金2,000,000元，應
        予核減為各為500,000元，方屬公允，原告逾此數額之
        請求，為無理由，無從准許。
    3.至於被告乙○○另辯稱：被告乙○○車禍後逃出車外，立
      即交代被告丁○○○○○○報警，並衝到訴外人謝春進的
      車子旁邊欲將訴外人謝春進及李秀梅拉出，然訴外人謝春
      進及李秀梅均拒絕被告乙○○的協助，而訴外人謝春進及
      李秀梅又不對訴外人李秀蘭積極救援，才導致訴外人李秀
      蘭當場被活活燒死，本件「損害之發生及擴大」係因訴外
      人謝春進及李秀梅拒絕被告乙○○之救援，且又不對訴外
      人李秀蘭積極救援所致，訴外人謝春進及李秀梅二人所為
      已符合民法第217條第1項之規定，法院得依前揭規定「減
      輕或免除被告之賠償金額」云云。然查，本件車禍事故之
      發生，訴外人謝春進無肇事因素，有臺灣省嘉雲區行車事
      故鑑定委員會及臺灣省車輛行車事故覆議鑑定委員會鑑定
      意見書、國立交通大學行車事故鑑定意見書附於另案刑事
      卷可稽，乘坐訴外人謝春進車輛而因本件車禍事故死亡之
      被害人李秀蘭，對於損害之發生及擴大自亦無任何過失可
      言，本件自無民法第217條過失相抵原則之適用。次查，
      依刑事卷相驗卷記載，被告乙○○於93年4月15日警詢時
      供稱：「（問：當你發現車輛火燒車5951-GA自小客時，
      你採取何措施？）當時我欲前往該自小客車救人時發現有
      1男1女，也從該自小客車爬出後，我聽男的說車內還有1
      人，我欲再前往救人時火勢就愈來愈大，我就沒有再靠前
      ，約一分鐘對面車道有一部水車在對面車道外側路肩，當
      時該水車有噴火一下就沒有繼續噴了，等了一會兒消防車
      到現場滅火。」訴外人謝春進於93年4月15日警詢時供稱
      ：「該營大拖車翻車壓住我車後立即起火燃燒，我便由左
      側車門逃離我所駕駛5951-GA自小客外，並爬上車頂協助
      拉右前座乘客李秀梅往外逃生，而當時火勢已經很大，我
      便站立上曳引車頭聯結處大呼救命，而當時營大拖車駕駛
      與另一部2J-9969號駕駛均站立在外側路肩，並未來協助
      。」等語（見另案刑事卷相驗卷），足認被告乙○○辯稱
      ：伊逃出車外即衝到訴外人謝春進的車子旁邊欲將訴外人
      謝春進及李秀梅拉出，然訴外人謝春進及李秀梅均拒絕被
      告乙○○的協助，而訴外人謝春進及李秀梅又不對訴外人
      李秀蘭積極救援，才導致訴外人李秀蘭當場被活活燒死云
      云，純屬臨訟虛構企圖減免賠償責任之詞，不足採信。因
      之被告乙○○辯稱本件應適用民法第217條過失相抵原則
      減輕或免除其賠償金額云云，自無可取。
  (二)被告丁○○○○○○對於被害人李秀蘭之死亡無過失侵權行
    為損害賠償責任：
    1.按侵權行為所發生之損害賠償請求權，以有故意或過失不
      法侵害他人之權利為其成立要件，此觀民法第184條之規
      定自明。若其行為並無故意或過失，或其行為與損害之間
      無相當因果關係者，均無令負侵權行為損害賠償責任之可
      言。而所謂過失，係指行為人雖非故意，但按其情節，應
      注意、能注意而不注意，或對於侵權行為之事實，雖預見
      其發生，而確信其不發生者而言。又所謂相當因果關係，
      係指無此行為，雖必不生此損害，有此行為，通常即足生
      此損害，是為有因果關係，而如無此行為，必不生此損害
      ，有此行為，通常亦不生此損害，自無因果關係之情形。
      （參照最高法院87年度臺上字第78號判決）
    2.查原告主張被告丁○○○○○○在本件車禍發生前，駕駛
      小客車閃避他車不當而失控撞及路旁護欄後，彈回而橫停
      於肇事地點外側車道，並未依高速公路交通管制規則及道
      路交通安全規則規定，在其車後擺置三角形警告標誌，亦
      未開啟閃光警告燈，造成被告乙○○無法事先預見前有故
      障車擋於路中，致使被告乙○○不當閃避被告丁○○○○○○之車，而打滑偏行穿越中線車道並侵入內側車道，翻
      覆壓住訴外人謝春進所駕駛自小客車，致發生被害人李秀
      蘭死亡。被告丁○○○○○○有未依規定為必要處置之過
      失行為，且與被害人李秀蘭之死亡間有相當因果關係，被
      告丁○○○○○○應與被告乙○○共負侵權行為責任云云
      。惟為被告丁○○○○○○所否認，辯稱：當時雖未在車
      後擺放三角形警告標誌，惟已開啟閃光警告燈，伊無侵權
      行為損害賠償責任等語。
    3.按汽車在行駛途中，因機件故障或其他緊急情況無法繼續
      行駛時，應滑離車道，在路肩上停車待援。滑離車道時，
      應先顯示方向燈逐漸減速駛進路肩，車身或所載貨物突出
      部分，須全部離開車道。待援期間除顯示危險警告燈外，
      並在故障車輛後方五十公尺至一百公尺處設置車輛故障標
      誌警示之。前項情形汽車無法滑離車道時，除顯示危險警
      告燈外，應在故障車輛後方一百公尺以上處設置車輛故障
      標誌，同時應即通知管理機關或警察機關協助處理。高速
      公路及快速公路交通管制規則第15條定有明文。經查，被
      告丁○○○○○○駕駛自小客車因閃避他車不當而失控打
      轉撞及路旁護欄，彈回後橫向停止於該處之外側車道，依
      被告丁○○○○○○於另案刑事卷相驗卷93年4月15日警
      詢時供稱：「．．．然後我車就打滑轉一圈停在外線車道
      ，我就下車查看我車狀況，就發現後保險桿不見，後行李
      箱掀開，後擋風玻璃破掉，我當時沒有感覺有撞到東西，
      我只覺得車子轉圈而已。」（見刑事卷相驗卷），於另案
      刑事卷一審95年11月7日審判期日交互詰問作證時證稱：
      「我第一時間想要將車子駛離，但我發現我輪胎破掉無法
      動，所以我就打電話要報警，在報警的當時即發生車禍。
      」（見刑事卷一審卷第142頁），依此而論，被告丁○○○○○○所駕駛自小客車應有無法滑離車道情形，則依上
      開規定，被告丁○○○○○○自應開啟車輛閃光警告燈，
      並在車輛後方一百公尺以上處設置車輛故障標誌。查被告
      丁○○○○○○自承並未在車輛後方設置三角形車輛故障
      標誌，且有內政部警政署國道公路警察局舉發違反道路交
      通管理事件通知單附於另案刑事卷內偵查卷93年度偵字第
      7147 號偵查卷第110頁可考，至於被告丁○○○○○○辯
      稱當時有開啟車輛閃光警告燈云云，經原告聲請本院當庭
      勘驗播放由內政部警政署國道公路警察局第七警察隊檢送
      予刑事案件臺灣臺南地方法院檢察署之現場錄影光碟片（
      附於刑事卷內偵查卷93年度偵字第7147號卷宗內），勘驗
      結果：「VCD光碟片播放螢幕沒有顯示拍攝日期及時間，
      內容是警察到車禍事故的現場處理經過，VCD光碟片內容
      顯示，車輛的火災已經撲滅，拖吊車已達現場，被告乙○○駕駛的砂石車向左傾斜下方壓著謝春進所駕駛的小客車
      ，謝春進所駕駛的小客車已經燒燬剩下骨架。播放的時間
      為2分50秒，螢幕顯示出被告丁○○○○○○所駕駛的車
      號2Ｊ─9969號ＢＭＷ自小客車，已經在拖吊車上，車尾
      的部分並沒有顯示車尾左右車燈開啟或閃爍。播放的時間
      3分20秒，螢幕顯示被告丁○○○○○○所駕駛的車號2Ｊ
      ─9969號ＢＭＷ自小客車，已經在拖吊車上，車頭部分並
      沒有顯示車頭左右車燈開啟或閃爍，且右前車頭部分沒有
      損壞。其餘的內容顯示關於拖吊車拖吊處理事故車輛及李
      秀蘭遺體的情形，與本件待證事實無關。VCD光碟片全部
      播放時間為13分20秒。」有本院96年4月30日言詞辯論筆
      錄可稽。依上開勘驗結果，堪認被告丁○○○○○○當時
      並未開啟車輛閃光警告燈。被告丁○○○○○○雖辯稱：
      「我確實有開啟故障警示燈，警察來的時候，我就把鑰匙
      拿起來，所以我所駕駛的車子就熄火，警示燈也關閉，警
      察也有管制後方的來車。」云云（見本院96年4月30日言
      詞辯論筆錄），惟查，車輛閃光警告燈並不會因駕駛人將
      車輛熄火而關閉，被告丁○○○○○○所辯不合常理，自
      難採信。因之被告丁○○○○○○在當時應未開啟車輛閃
      光警告燈。被告丁○○○○○○在本件車禍發生前，駕駛
      小客車閃避他車不當而失控撞及路旁護欄後，彈回而橫停
      於肇事地點外側車道，雖有車輛無法滑離車道情形，惟被
      告丁○○○○○○並未開啟車輛閃光警告燈，亦未在車輛
      後方設置三角形車輛故障標誌，自有違反上開規定情事，
      被告丁○○○○○○否認其事，自無可採。
    4.於茲應審究者為被告丁○○○○○○違反高速公路及快速
      公路交通管制規則，未開啟車輛閃光警告燈，亦未在車輛
      後方設置三角形車輛故障標誌之行為，是否為造成被害人
      李秀蘭死亡之過失行為？其過失行為與結果間有無相當因
      果關係？經查，被告丁○○○○○○雖有上開違規行為，
      惟被告乙○○係於被告丁○○○○○○之小客車橫停車道
      內一段相當時間後，始自後方駕車接近該小客車，次查，
      依訴外人謝春進於刑事案件之前開證詞、被告乙○○於刑
      事案件之前開陳述可知，訴外人謝春進在距離100公尺前
      即已目視看到被告丁○○○○○○自小客車橫停於外側車
      道，被告乙○○則在距離70至80公尺前即看到被告丁○○○○○○自小客車橫停於外側車道，足認被告丁○○○○○○雖未開啟車輛閃光警告燈，亦未在車輛後方設置三角
      形車輛故障標誌，惟被告謝春進及被告乙○○均早已看到
      其車輛橫停於外側車道。假若被告乙○○於駕車行經本件
      肇事地點前，發現該橫停於其行駛車道正前方之小客車時
      ，立即採取必要之安全措施，並且減速慢行至一定之行車
      速度，並作隨時停車之準備，則其應可在該橫停小客車適
      當之距離前，即將其所駕駛之砂石車適時煞停，或在適當
      距離前順利變換車道至中線車道行駛，而避開該橫停於外
      側車道之小客車，並且在中線車道內正常順利行駛通過肇
      事地點。惟據被告乙○○於另案刑事卷警詢時供稱：其發
      現2J-9969號小客車（即被告丁○○○○○○駕駛之小客
      車）時，距離約70至80公尺；後來其發現該小客車停於外
      側車道10至20公尺時，我就踩煞車，並往左變換車道等語
      （參見刑事卷相驗卷93年4月15日警詢筆錄）。足認被告
      乙○○於發現其行駛車道有一輛小客車橫停其中而形成道
      路障礙時，並未依規定確實減速慢行並作隨時停車之準備
      ，或是立即採取必要之安全措施，而是待其砂石車行駛至
      距離被告丁○○○○○○自小客車僅10至20公尺時始緊急
      煞車，並往左變換車道。則被告乙○○採取變換車道閃避
      之駕駛行為，並非起因於被告丁○○○○○○所駕車輛突
      然失控侵入其所駕車行駛之車道內，導致其完全無法採取
      其他避煞措施，只能以在車速非慢之情況下，緊急轉動方
      向盤向左偏駛，而係被告乙○○疏未注意因道路發生臨時
      障礙時，應減速慢行，作隨時停車之準備，且未注意隨時
      採取必要之安全措施而仍貿然繼續行駛所致，待其砂石車
      行駛至距離被告丁○○○○○○自小客車僅10至20公尺時
      始緊急煞車，並往左變換車道，於往內車道靠行過程中，
      曾經再迅速往右轉動方向盤修正行進方向，但因天雨路滑
      與離心力作用，整車往內側（左）滑動並翻覆以至壓住訴
      外人謝春進所駕駛自小客車，而致車上乘客李秀蘭逃生不
      及而死亡之結果，被告丁○○○○○○未開啟車輛閃光警
      告燈，亦未在車輛後方設置三角形車輛故障標誌之行為，
      即非造成被害人李秀蘭死亡之過失行為，亦無何相當因果
      關係，被告丁○○○○○○對於被害人李秀蘭之死亡自無
      侵權行為損害賠償責任。原告主張被告丁○○○○○○應
      與被告乙○○共負侵權行為損害賠償責任云云，自無可採
      。
五、從而，原告依侵權行為之法律關係，請求被告乙○○、祥暉
    公司應連帶給付原告各500,000元，及均自起訴狀繕本送達
    翌日即95年4月19日起至清償日止，按年息百分之5計算之利
    息，為有理由，應予准許；逾此部分為無理由，應予駁回。
六、末查，原告庚○○於本件言詞辯論終結後之96年5月14日始
    提出陳報書狀，主張另有被害人李秀蘭之喪葬費480,000元
    （書狀並未附喪葬費單據），請求由被告負擔云云，既係於
    本件言詞辯論終結後始行提出之事實，本院自無從加以審究
    ，附此敘明。
七、本件訴訟費用應由被告乙○○、祥暉公司連帶負擔百分之25
    ，餘由原告負擔。查原告支出第一審訴訟費用（提解費）1,
    000元，應由被告乙○○、祥暉公司連帶負擔250元，餘750
    元由原告負擔，爰確定如主文第二項所示。
八、兩造均陳明願供擔保，請准宣告假執行或免為假執行，關於
    原告勝訴部分，經核均無不合，爰分別酌定相當擔保金額准
    許之。至於原告敗訴部分，其假執行之聲請即失所附麗，應
    併予駁回。
九、據上論結，本件原告之訴為一部有理由、一部無理由，依民
    事訴訟法第79條、第85條第2項、第85條第1項前段、第87條
    第1項、第390條第2項、第392條第2項、第3項，判決如主文
    。
中　　華　　民　　國　　96　　年　　5 　　月　　25　　日
                  民事第五庭  法　官　鄭彩鳳
以上正本係照原本作成。
如對本判決上訴，須於判決送達後20日內向本院提出上訴狀
中　　華　　民　　國　　95　　年　　5 　　月　　25　　日
                              書記官　凌昇裕
